臺灣高雄地方法院刑事判決　　　　　　　　　　　　　　九十年度訴字第九七三號
　　公　訴　人　臺灣高雄地方法院檢察署檢察官
　　被　　　告　戊○○原名簡.
　　指定辯護人　本院公設辯護人　乙○○
右列被告因毒品危害防制條例案件，經檢察官提起公訴（九十年度偵字第三七七一
號），本院判決如左：
    主  文
戊○○無罪。
    理  由
一、公訴意旨略以：被告戊○○（原名簡朝裕，於民國九十年六月二十九日改名為戊○○）於九十年二月十三日下午二時許，以行動電話0000000000號為
    聯絡工具，在其住處高雄縣鳳山市○○○路五八二巷八號，販賣第一級毒品海洛
    因與安非他命予丙○○及丁○○。丙○○與丁○○交易完畢後，乘坐計程車離開
    被告戊○○住處後，各自離去，嗣於九十年二月十三日下午二時二十分許，丁○○經警在高雄縣鳳山市○○○路五八二巷與海洋二路口當場查獲，並在丁○○身
    上扣得安非他命二小包毛重五點六公克、安非他命殘渣袋二只、空夾鍊袋九個、
    玻璃球管一支。同（十三）日另經高雄縣警察局鳳山分局成功派出所持臺灣高雄
    地方法院檢察署檢察官核發之搜索票至被告戊○○前開住處，當場查獲二樓房間
    內有含海洛因香菸一支、海洛因殘渣袋一個、塑膠管鏟子二支、前開號碼行動電
    話一支，另於二樓陽台外遮陽板上起出被告戊○○藏匿之塑膠管一個，塑膠管內
    暗藏海洛因二包（合計淨重三點七七公克）及安非他命三小包（驗前毛重五點三
    公克、驗後毛重五點二五公克）、玻璃球管一支、安非他命殘渣袋二個、塑膠管
    鏟子三支、吸食器一個、空夾鍊袋五十六個、空塑膠管等物，因認被告戊○○涉
    犯毒品危害防制條例第四條第一項之販賣第一級毒品海洛因及第四條第二項販賣
    第二級毒品安非他命等罪嫌。
二、公訴人認被告戊○○涉犯上開罪嫌，無非以證人丁○○於警訊中證稱：在九十年
    二月十三日當天，丙○○以我的手機打行動電話0000000000號給被告
    戊○○，我在旁邊有聽到電話裡有「女子」的聲音，我和丙○○到戊○○住處買
    毒品，當時交易完畢，分別離開，我有看見丙○○拿出新台幣（以下同）二千元
    購買一包的海洛因，身上查獲的安非他命是我和丙○○坐計程車，後來我下車買
    檳榔，手提包曾寄放在丙○○那裡等語。及被告戊○○之妻甲○○（原名洪麗霞
    ）於警訊中證稱：當時確實有人打0000000000號電話，是我接聽的等
    語及前開扣案之毒品經送請法務部調查局、高雄醫學大學附設中和紀念醫院鑑定
    結果，分屬第一級毒品海洛因及第二級毒品安非他命，有鑑驗報告二紙在卷可憑
    ，及夾鏈帶五十六個扣案可佐等資為論罪之依據。訊之被告戊○○堅決否認有何
    販賣第一級毒品海洛因及第二級毒品安非他命之犯行，辯稱：丁○○、丙○○伊
    均不認識，在高雄縣鳳山市○○○路五八二巷八號之租屋處二樓陽台遮陽板上查
    獲之物品係之前伊施用毒品（由檢察官另案聲請本院裁定送觀察、勒戒）所留下
    來的，毒品係伊自己要施用，伊沒有販賣第一、二級毒品等語。
三、按犯罪事實應依證據認定之，無證據不得推定其犯罪事實；又不能證明被告犯罪
    者，應為無罪判決之諭知，刑事訴訟法第一百五十四條、第三百零一條第一項分
    別定有明文。次按刑事訴訟法上所謂認定犯罪事實之證據，係指足以認定被告確
    有犯罪行為之積極證據而言，如未能發現相當證據或證據不足以證明，自不能以
    推測或擬制之方法，以為裁判基礎（最高法院二十九年上字第三一○五號判例及
    四十年台上字第八十六號判例參照）；又認定犯罪事實，所憑之證據，雖不以直
    接證據為限，間接證據亦包括在內，然無論直接或間接證據，其為訴訟上之證明
    ，須於通常一般之人均不致於有所懷疑，而得確信其為真實之程度者，始得據之
    為有罪之認定，倘其證明尚未達到此一程度，而有合理性懷疑之存在時，即無從
    為有罪之認定（最高法院七十六年台上字第四九八六號判例參照）。
四、經查：
（一）證人丁○○固於警訊中證稱：在九十年二月十三日當天，是我朋友昌仔叫我陪
      他去找戊○○購買毒品，先借我的手機打行動電話0000000000號給
      戊○○，我在旁邊有聽到電話裡有「女子」的聲音，我和昌仔到戊○○住處買
      毒品，當時交易完畢，分別離開，我有看見昌仔拿出二千元購買一包的海洛因
      ，我身上查獲的安非他命是我和昌仔坐計程車，後來我下車買檳榔，手提包曾
      寄放在昌仔那裡等語（警卷第五、六頁），惟丁○○於本院訊問時固陳稱警訊
      中所指之「昌仔」即為丙○○，惟否認有與丙○○一同向被告戊○○購買毒品
      ，亦未看見丙○○向被告購買毒品等語（本院九十一年三月十一日訊問筆錄）
      ，又證人丙○○於本院訊問時亦結證：不認識被告，亦未向被告購買海洛因或
      安非他命，九十年二月十三日下午原係與丁○○一同去鳳山市東亞電影院看電
      影，當時路過朋友的家，順便邀約他一起去，後來丁○○先去買飲料，我就去
      電影院等語在卷（本院九十一年三月十一日訊問筆錄）。丁○○於警訊及本院
      訊問時，就丙○○有無向被告購買海洛因乙節之陳述前後不一，且與丙○○於
      本院訊時所證述之內容不符，顯有瑕疵，已難遽予採信。又丁○○固於警訊中
      證稱：我看見丙○○從身上拿出二千元向戊○○購買一包海洛因（粉狀），是
      現金交易，在戊○○家中等語，然經警員羅兆榮前往高雄縣鳳山市○○○路一
      三０巷五二號查證，丁○○於警訊中所指之「昌仔」確係丙○○，有員警羅兆
      榮查證報告一紙在偵卷足憑，並據丁○○於本院訊問時陳明在卷，惟警員並未
      查獲丙○○，亦無從在查獲被告戊○○時，立即自丙○○處起出海洛因或安非
      他命，則丁○○於警訊中證述：丙○○以二千元向被告購買一包海洛因等語，
      既無其他證據足資佐證其真實性，其為訴訟上之證明，尚未達到通常一般之人
      均不致於有所懷疑，而得確信其為真實之程度者，顯有合理性懷疑之存在，即
      難採為認定被告有販賣第一級毒品犯行之證據。另丁○○為警查獲時固自其身
      上之手提包起出安非他命二包（毛重共五點六公克），惟丁○○於警訊時陳稱
      ：伊施用安非他命係綽號「阿狗」之朋友無償給伊施用等語，此外，並無其他
      證據足資證明該安非他命係被告戊○○所出售，是警員查獲丁○○時，所起出
      之安非他命，自亦無從據以推測該安非他命是丙○○、丁○○一同併向被告戊○○所購買。
（二）證人即被告戊○○之妻甲○○（戊○○為警查獲時，尚未與甲○○結婚）固於
      警訊中證稱：當時確實有人打0000000000之行動電話，是我接聽的
      等語（警卷第八頁），另於檢察官偵訊中亦證稱：當時我接完電話轉給戊○○
      聽，我就出去買東西，當天有二個男子，（當庭指認即是卷內丙○○與丁○○
      刑事資訊查詢系統上之照片），即丙○○與丁○○來找戊○○等語（偵卷第三
      十九頁反面），另被告戊○○於警訊中陳稱：當天丁○○和一名不詳男子到我
      住處，是拿五百元還我等語（警卷第二頁反面），而於檢察官偵訊中復陳稱：
      我不認識丁○○，‧‧當天丁○○和一名不認識的男子到住處，是要拿五百元
      還甲○○等語（偵卷第二十四頁），互核被告戊○○與甲○○前開供述，丁○○與丙○○確有於九十年二月十三日下午二時許，至被告戊○○前開住處，然
      丁○○於警訊中所證述：我看見丙○○從身上拿出二千元向戊○○購買一包海
      洛因（粉狀），是現金交易，在戊○○家中等語，於訴訟上之證明，尚有合理
      之懷疑，已如前述，是亦難以丁○○與丙○○一同至戊○○之住處，即推認戊○○有販賣第一、二級毒品之犯行。
（三）扣案之殘留海洛因香菸一支、海洛因殘渣袋一個、塑膠管鏟子二支、行動電話
      一支、海洛因二包（合計淨重三點七七公克）及安非他命三小包（驗前毛重五
      點三公克、驗後毛重五點二五公克）、玻璃球管一支、安非他命殘渣袋二個、
      塑膠管鏟子三支、吸食器一個、空夾鍊袋五十六個、空塑膠管等物，係自被告
      戊○○前開住處及二樓陽台外遮陽板上所藏匿之塑膠管內起出，而前開扣案之
      海洛因二包（合計淨重三點七七公克），均含有第一級毒品海洛因成分，安非
      他命三小包（驗前毛重五點三公克、驗後毛重五點二五公克）均係甲基安非他
      命，分別有法務部調查局九十年三月十四日（九○）陸（一）0000000
      0號鑑定通知書及高雄醫學大學附設中和紀念醫院九十年三月二十六日編號九
      ○○三─二三五號號檢驗報告各一份附於偵卷可按，惟查，被告戊○○因施用
      毒品案件，經檢察官聲請本院於九十年三月二十九日以九十年毒聲第一九七○
      號裁定送勒戒處所觀察勒戒，有臺灣高等法院被告全國前案紀錄表一份在卷可
      稽，被告戊○○辯稱：係伊施用毒品所用之物等語，尚非不可採信，況前開扣
      案之物品，均非於交易當時或自丙○○之身上起出，且數量非鉅，自亦無從據
      為認定被告戊○○販賣第一、二級毒品之論據。
（四）綜上，證人丁○○於警訊中之陳述，與其嗣後於本院訊問時之陳述不符，亦與
      證人丙○○於本院訊問時之證述不符，而扣案之海洛因、安非他命，亦無法證
      明被告戊○○確有販賣海洛因及安非他命予丙○○與丁○○之犯行，公訴人資
      為論罪之證據，在訴訟上之證明，尚未達到通常一般之人均不致於有所懷疑，
      而得確信其為真實之程度，既有合理性懷疑之存在，即無從為有罪之認定。此
      外，復查無其他積極證據足認被告戊○○有販賣海洛因及安非他命之犯行，既
      不能證明被告戊○○犯罪，爰為無罪判決之諭知。
據上論斷，應依刑事訴訟法第三百零一條第一項，判決如主文。
本案經檢察官李宛凌到庭執行職務。
中      華      民      國      九十一      年    十    月    二十四    日
                                  臺灣高雄地方法院刑事庭
                                      法  官    涂裕洪
右正本證明與原本無異。
如不服本判決，應於判決送達後十日內，向本院提出上訴狀。
                                      書記官    賴佳慧
中    華    民    國      九十一     年      十     月      二十八      日
